臺灣嘉義地方法院民事判決　　　　　　　 96年度訴字第414號
原　　　告　丙○○
被　　　告　龍星昇第五資產管理股份有限公司
法定代理人　乙○○
訴訟代理人　甲○○
上列當事人間異議之訴事件，於民國96年10月11日言詞辯論終結
，本院判決如下：
    主      文
原告之訴駁回。
訴訟費用由原告負擔。
    事實及理由
甲、原告主張：被告前以本院95年度促字第27848 號支付命令為
    執行名義，以原告為債務人，聲請對原告之財產聲請強制執
    行，現經本院96年度執字第4124號執行事件執行在案。然查
    原告之被繼承人賴清海生前是否曾為人作保，而為系爭債務
    之連帶保證人等情，原告並不知情，且被告所提出系爭連帶
    債務之借據單據上「賴清海」之簽名，並非賴清海本人所簽
    立，蓋賴清海於民國89年10月間至90年2 月間，斷斷續續在
    嘉義市聖馬爾定醫院住院治療，豈可能去銀行為他人作保，
    且賴清海在該院住院手術同意書上之簽名與系爭借據上之「
    賴清海」之簽名並不相同，足證系爭借據上之「賴清海」簽
    名非賴清海本人所為。退步言之，縱系爭連帶債務存在，亦
    已罹於消滅時效，是原告為避免名下所有之財產於前開執行
    程序中遭到拍賣而受有損害，爰依強制執行法第14條第1 項
    規定，提起債務人異議之訴等語，並聲明：本院96年度執字
    第4124號執行事件對原告之財產所為之強制執行程序，應予
    撤銷。
乙、被告則以：(一)訴外人潘靜玉前邀同原告之被繼承人賴清海為
    連帶保證人，向訴外人高雄區中小企業銀行股份有限公司借
    款新臺幣（下同）80萬元，約定借款期限至92年11月3 日止
    ，惟於清償期屆至時，借款人尚欠577,106 元（其中包含本
    金576,071 元及截至92年2 月28日止之利息1,035 元）及其
    中576,071 元自92年3 月1 日起至清償日止，按週年利率百
    分之十二計算之利息，嗣高雄區中小企業銀行股份有限公司
    已於92年10月27日將上開債權全數讓與被告，而賴清海已於
    91年3 月8 日死亡，其繼承人即原告並未拋棄承繼承或為限
    定繼承，依法自應承受其債務，被告遂於95年11月10日向本
    院聲請對原告及訴外人潘靜玉等人核發支付命令，並經本院
    以95年度促字第27848 號支付命令命原告連帶如數給付在案
    。而原告於收受前開支付命令後，未於法定20日之不變期間
    內聲明異議，該支付命令已於96年1 月8 日確定，而有與確
    定判決有同一效力。(二)被告執前開已確定之支付命令為執行
    名義，向本院聲請對於原告之財產強制執行（即本院96年度
    執字第4124號執行事件），於法有據。次查原告主張系爭債
    務罹於時效乙節，惟按「請求權，因十五年間不行使而消滅
    。」、「消滅時效，因起訴而中斷；依督促程序，聲請發支
    付命令與起訴有同一效力。」民法第125 條前段、第129 條
    分別定有明文，是被告於95年11月10日聲請支付命令，則系
    爭連帶債務之請求權並未罹於時效等語資為抗辯，並聲明：
    原告之訴駁回。
丙、得心證之理由：
一、原告主張被告於96年2 月26日以本院95年度促字第27848 號
    支付命令為執行名義，向本院民事執行處聲請強制執行，經
    本院以96年度執字第4124號債務執行事件受理乙節，為被告
    所不爭執，並經本院依職權調取上開執行事件卷宗核閱屬實
    ，堪信為真實。
二、次按執行名義成立後，如有消滅或妨礙債權人請求之事由發
    生，債務人得於強制執行程序終結前，向執行法院對債權人
    提起異議之訴，強制執行法第14條第1 項前段定有明文。本
    件強制執行程序僅進行至對於原告不動產為鑑價等情，有該
    執行卷宗可按，是應認本件強制執行程序尚未終結，則原告
    依據強制執行法第14條規定提起本件債務人異議之訴，合於
    法律規定，首先敘明。
三、按依強制執行法第14條第1 項前段提起債務人異議之訴，須
    以其主張消滅或妨礙債權人請求之事由係發生於執行名義成
    立後者始得為之，若其主張此項事由在執行名義成立之前即
    已存在，則為執行名義之裁判縱有不當，亦非異議之訴所能
    救濟。查被被主張如乙、(一)所示之事實，業據本院調取該支
    付命令卷宗查核無誤，堪信為真實。而原告主張其被繼承人
    賴清海未於借據上簽名為連帶保證人乙節縱然屬實，惟此項
    使連帶保證契約不成立而妨礙被告請求之事由，係發生、存
    在於本件執行名義成立即上開支付命令確定之前，則上開支
    付命令縱有不當，亦非本件異議之訴所能救濟。是原告據此
    提起異議之訴請求撤銷本件強制執行程序，即屬無據。又上
    開事由既不得於異議之訴主張救濟，則原告請求鑑定「賴清
    海」簽名之真偽，即無必要，併此敘明。
四、原告主張系爭債權已罹於時效乙節，為被告否認。按「請求
    權，因十五年間不行使而消滅。但法律所定期間較短者，依
    其規定。」、「利息、紅利、租金、贍養費、退職金及其他
    一年或不及一年之定期給付債權，其各期給付請求權，因五
    年間不行使而消滅。」、「消滅時效，因左列事由而中斷：
    一、請求。二、承認。三、起訴。左列事項，與起訴有同一
    效力：一、依督促程序，聲請發支付命令。二、聲請調解或
    提付仲裁。三、申報和解債權或破產債權。四、告知訴訟。
    五、開始執行行為或聲請強制執行。」、「時效中斷者，自
    中斷之事由終止時，重行起算。因起訴而中斷之時效，自受
    確定判決，或因其他方法訴訟終結時，重行起算。」民法第
    125 條、第126 條、第129 條、第137 條第1 項、第2 項分
    別定有明文。查系爭債權包括借款債權及約定之利息債權，
    其請求權時效分別為15年及5 年，且其消滅時效已因被告於
    95年10月11日聲請發支付命令而中斷，並自上開支付命令確
    定時（即96年1 月8 日）重行起算，是則，於被告以該支付
    命令為執行名義聲請強制執行時即96年2 月26日，系爭債權
    均尚未罹於時效。從而，原告之主張，應非可採。
五、原告主張系爭債權不成立及已罹於時效等妨礙被告請求之事
    由，或非得於異議之訴主張，或不可採，且原告又未主張本
    件有其他足以妨礙或消滅被告請求之事由，則原告提起異議
    之訴請求撤銷本院96年度執字第4124號執行事件對原告之財
    產所為之強制執行程序，即屬無據，應予駁回。
丁、訴訟費用負擔之依據：民事訴訟法第78條。
中　　華　　民　　國　　96　　年　　10　　月　　25　　日
                  民事第一庭  法　官　林望民
以上正本係照原本作成
如對本判決上訴須於判決送達後20日內向本院提出上訴狀
中　　華　　民　　國　　96　　年　　10　　月　　25　　日
                              書記官　陳慶時
